臺灣臺南地方法院民事判決
110年度訴字第1922號
原      告  蘇奕騰  
訴訟代理人  周慶順律師
被      告  皓明科技有限公司

法定代理人  張武雄  
被      告  張景豪  
上二人共同
訴訟代理人  唐治民律師
上列當事人間請求返還借款等事件，經本院於民國111年3月4日
言詞辯論終結，判決如下：
    主    　文
原告之訴及假執行之聲請均駁回。
訴訟費用由原告負擔。
    事實及理由
一、按清算中之公司，應以清算人為公司負責人；解散之公司除
    因合併、分割或破產而解散外，應行清算；公司經中央主管
    機關撤銷或廢止登記者，準用前3條規定；有限公司之清算
    ，以全體股東為清算人；但本法或章程另有規定或經股東會
    決議，另選清算人者，不在此限。公司法第8條第2項、第24
    條、第26條之1、第113條準用同法第79條規定亦有明文。查
    被告皓明科技有限公司(下稱皓明公司)已於民國108年9月19
    日由臺南市政府以府經工商字第108004437680號函解散登記
    在案，有臺南市政府111年1月24日府經工商字第1110001871
    0號函檢附之皓明公司變更登記表在卷可參(見本院卷第93至
    97頁)，揆諸前項說明，應以其唯一股東即張武雄為清算人(
    見本院卷第109頁)，並以上開清算人為皓明公司法定代理人
    ，先予敘明。
二、原告起訴主張：
　㈠被告張景豪(下逕稱其名)於108年5月間起陸續向原告借款，
    借款時均交付以皓明公司為發票人之同額(應返還金額)支票
    予原告，作為屆期清償之方式，支票發票日即為借款之清償
    日。張景豪交付之支票一開始均如期兌現，惟於108年9月初
    之2筆借款，張景豪交付附表所示支票2張(下稱系爭支票)未
    如期兌現，經向張景豪催討，其一再遲延，嗣張景豪於110
    年5月中，同意每月還款新臺幣(下同)5萬元，但僅於110年5
    月18日匯款4萬元，之後即未再還款。爰依票據法之規定請
    求皓明公司給付票款；依民法消費借貸之法律關係請求張景
    豪清償借款等語。
　㈡並聲明(見本院卷第15、119頁)：
　⒈皓明公司應給付原告1,020,150元，及自109年8月8日起至清
    償日止，按週年利率百分之5計算之利息。
　⒉張景豪應給付原告1,020,150元，及自109年8月8日起至清償
    日止，按週年利率百分之5計算之利息。
　⒊被告其中一人所為清償，另一被告於其清償範圍內債務消滅
    。
　⒋願供擔保，請准宣告假執行。
三、被告2人則以：系爭支票係訴外人黃俊閔向張景豪所借用，
    並持之向原告擔任負責人之「天奕當鋪」借款，嗣黃俊閔無
    力清償，原告曾多次至張景豪擔任負責人的天禧光電科技有
    限公司找張景豪，要張景豪清償票款，張景豪不堪其擾，始
    於110年5月18日匯款4萬元予原告，此有天禧光電科技有限
    公司股東陳娜在場見聞，故原告與張景豪間並無消費借貸契
    約存在，原告應就借貸意思表示合致及借款業已交付之事實
    ，負舉證之責任；又系爭支票請求權已罹於時效等語置辯。
    並聲明：原告之訴駁回；如受不利判決，願供擔保，請准宣
    告免為假執行(見本院卷第47頁)。
四、得心證之理由：
　㈠按票據上之權利，對支票發票人自發票日起算，1年間不行使
    ，因時效而消滅；時效完成後，債務人得拒絕給付，票據法
    第22條第1項、民法第144條第1項分別定有明文。查原告主
    張持有系爭支票，屆期未獲兌現等情，固據提出系爭支票、
    退票理由單為證（見本院卷第21、23頁）。惟系爭支票發票
    日為108年10月8日、108年10月16日，原告遲至110年12月17
    日提起本件訴訟(見本院卷第15頁)，已罹於前述1年之時效
    ，是皓明公司以系爭支票票款請求權罹於時效消滅為由拒絕
    給付票款，係屬有據。
　㈡按當事人主張有利於己之事實者，就其事實有舉證之責任，
    民事訴訟法第277條前段定有明文；且民事訴訟如係由原告
    主張權利者，應先由原告負舉證之責，若原告先不能舉證，
    以證實自己主張之事實為真實，則被告就其抗辯事實即令不
    能舉證，或其所舉證據尚有疵累，亦應駁回原告之請求。又
    稱消費借貸者，謂當事人一方移轉金錢或其他代替物之所有
    權於他方，而約定他方以種類、品質、數量相同之物返還之
    契約，為民法第474條第1項所明文；次按消費借貸契約屬要
    物契約，因當事人意思表示合致及借用物之交付而生效力，
    自應由貸與人就契約雙方有消費借貸之合意及交付金錢之事
    實負舉證之責。查：
　⒈原告稱：伊係於108年9月初，在黃俊閔官田家中交付100萬元
    現金予張景豪本人，當場有伊、黃俊閔、張景豪，張景豪則
    交付系爭支票並在背面背書，附表編號2票面金額尾數20,15
    0元是利息等語(見本院卷第113頁、第121至123頁)，並聲請
    傳喚黃俊閔為證。惟黃俊閔固到庭結證稱：系爭支票背面有
    我的背書，因為是我介紹張景豪向原告借錢，所以原告要求
    我在系爭支票背面背書，票面金額寫多少就是借多少等語(
    見本院卷第124至125頁)，然就「借款交付」乙節，黃俊閔
    卻證稱：張景豪很忙，所以有時候他會把票給我，我們兩個
    人都背書，由我拿票去跟原告借錢，有時候原告把錢給我，
    我再把錢給張景豪，有時候原告會直接匯款到張景豪的帳戶
    ，有時候直接拿現金，系爭支票之借款如何交付我忘了。我
    自己曾經跟原告借錢，然後向張景豪借皓明公司的支票做擔
    保。張景豪跟原告借錢，借多少錢等等的，這些張景豪每次
    都是透過我跟原告聯絡等語(見本院卷第126至127頁)，則黃
    俊閔所證述之借款內容，與原告所主張之過程，已生齟齬。
　⒉另張景豪所提黃俊閔簽立之切結聲明書記載：黃俊閔與皓明
    公司有商業往來，因此雙方間有票據往來，皓明公司所開立
    之上列25張支票【按含系爭支票】不可流轉與第三人等語(
    見本院卷第135頁)；張景豪與黃俊閔間的Line通話紀錄顯示
    ，黃俊閔於張景豪詢問其債務情形時，黃俊閔回答：之前你
    個人【按指張景豪】105+6.7、牛奶200、蘇仔【按指原告】
    50+52、還有一個30……就是說票還有6張在外，50蘇、50.015
    蘇【按指系爭支票】……(見本院卷第151至157頁)，故黃俊閔
    證述內容有諸多疑義，本件尚難僅以黃俊閔所為之證述，遽
    認原告與張景豪間就系爭支票金額有消費借貸之合意及交付
    借款之事實，則原告請求張景豪給付借款，洵屬無據。
五、綜上所述，原告依系爭支票及消費借貸之法律關係，請求皓
    明公司應給付原告1,020,150元，及自109年8月8日起至清償
    日止，按週年利率百分之5計算之利息；張景豪應給付原告1
    ,020,150元，及自109年8月8日起至清償日止，按週年利率
    百分之5計算之利息；被告其中一人所為清償，另一被告於
    其清償範圍內債務消滅，均無理由，應予駁回。原告之訴既
    經駁回，其假執行宣告之聲請亦失所附麗，應併予駁回。
六、本件事證已臻明確，兩造其餘攻擊防禦方法，經本院審酌後
    核於本判決結果不生影響，爰不一一論述，併此敘明。
七、訴訟費用負擔之依據：民事訴訟法第78條。 　
中　　華　　民　　國　　111 　年　　3 　　月　　25　　日
                  民事第三庭   法    官　王淑惠
以上正本係照原本作成。
如對本判決上訴，須於判決送達後20日內向本院提出上訴狀。
如委任律師提起上訴者，應一併繳納上訴審裁判費。
中　　華　　民　　國　　111 　年　　3 　　月　　25　　日
                               書 記 官  洪凌婷   
附表：　　　　　　　　　　　　　 
編號 發票人 發票日 票面金額 （新臺幣）　 支票號碼 1 皓明科技有限公司 108年10月16日 50萬元 QD0000000 2 同上 108年10月8日 520,150元 QD0000000